臺灣高等法院民事判決　　　　　　　　　　　　　　　九十三年度上字第三０五號
　　上　訴　人　乙○○
　　訴訟代理人　李聖隆律師
　　被　上訴人　甲○○
　　　　　　　　敏盛綜合醫院
　　法定代理人　楊敏盛
　　共　　　同
　　訴訟代理人　蔡榮德律師
右當事人間侵權行為損害賠償等事件，上訴人對於中華民國九十二年十二月三十一日
台灣桃園地方法院九十年度訴字第二三六一號第一審判決提起上訴，經本院於九十三
年十二月一日言詞辯論終結，判決如左：
    主    文
上訴駁回。
第二審訴訟費用由上訴人負擔。
    事實及理由
一、上訴人起訴主張：
  (一)被上訴人敏盛綜合醫院（以下簡稱敏盛醫院）僱用之醫師即被上訴人甲○○因延
    誤醫療及醫療行為不當，不法侵害劉權慶致死，上訴人為劉權慶之生母，依法得
    請求賠償所支出之醫療費用、殯葬費用、扶養費及慰撫金。上訴人係依據民法第
    一百八十四條第一項、第一百八十八條第一項及消費者保護法（簡稱消保法）第
    七條第一項、第三項、第五十一條但書為本件之請求。依單一聲明求為判決，即
    學說上所謂「重疊合併」。新修正醫療法第八十二條規定「醫療業務之施行應善
    盡醫療上必要之注意。」以及「醫療機構及其醫事人員因執行業務致生損害於病
    人以故意或過失為限，負損害賠償責任。」本件上訴人係主張被上訴人因過失致
    生損害於上訴人，應負消保法之損害賠償責任。
  (二)被上訴人的過失，及其過失與劉權慶死亡結果間有因果關係之存在：
    1.醫師為病患實施診療時之注意義務有二。一為醫師被期待本其醫學知識應有之
      醫學判斷（包括檢驗、治療及併發症防免）；一是本於現有醫療設施做應做的
      檢驗、治療及併發症（危險）防免措施。違反上述注意義務之一即構成過失。
      本件劉權慶於八十八年十二月十一日夜間約十時十分左右，因車禍頭部右側受
      撞傷被送到敏盛醫院急診室由甲○○醫師救治時，對於病人昏迷指數降低為
      E2V3M5 =10（正常值為15）有上吐下瀉情形，甲○○不依一位急診室醫師所被
      期待本其醫學知識應有之醫學判斷為病人劉權慶作頭部撞擊點（右側）及其對
      側（左側）的電腦斷層掃描（ＣＴ）。竟因警方曾要求抽血檢測有無喝酒而誤
      認為是酒醉的現象，雖經上訴人趕到敏盛醫院一再說明劉權慶沒有喝酒，全身
      沒有酒味，請求被上訴人甲○○醫師儘速仔細檢查，仍不予理會，坐視施予頭
      部撞擊點（右側）及其對側（左側）電腦斷層掃描檢驗的黃金時間流失。此一
      過失造成劉權慶頭部撞擊點（右側）對側（左側）的腦挫傷不能及時發現，導
      致左側開顱時機的喪失，最後因左側腦挫傷致命不治。甲○○之過失與劉權慶
      死亡結果間有相當因果關係。敏盛醫院有電腦斷層掃描設備，亦有腦神經科醫
      師，甲○○未使用敏盛醫院之電腦斷層掃描設備，以及適時會診腦神經科醫師
      並以敏盛醫院之醫療設施及服務水準做上述該做的檢驗及會診，有違上述義務
      。甲○○違反此一義務致劉權慶死亡，甲○○之過失行為與劉權慶死亡結果間
      具有相當因果關係。此外，有諸多醫學文獻可補強證明被上訴人係有過失。
    2.行政院衛生署醫事審議委員會（以下簡稱醫審會）四次鑑定報告欠缺証據能力
      ：
      醫審會四次鑑定報告未記載鑑定經過。例如(1)鑑定人員有無包括熟悉系爭醫學
      臨床專科即神經外科的醫學專家參加鑑定？其意見如何？其意見有無被採，或
      被修正？如未被採納或被修正，理由為何？(2)鑑定結果未附理由，或少數鑑定
      結果雖說明簡略理由但未檢附支持該理由的醫學文獻。(3)醫審會是多數人集體
      鑑定，必然有協同或不同意見，皆未記明其內容，或分別提出報告意見。(4)醫
      審會四次鑑定，檢察官均不曾通知當事人即告訴人乙○○到場表達意見。醫審
      會的鑑定形同「黑箱作業」，不符刑事訴訟法之規定，早為社會所垢病，十分
      不利於病人人權的保障，民間積怨極深。
    3.民事法院對於刑事法院調查之証據非再經民事法院調查，不得採為民事法院認
      事用法的証據。醫審會四次鑑定，並未參酌上訴人提出之上訴理由狀作為素材
      ，該四次鑑定所憑鑑定資料亦有不足。
  (三)上訴人舉証責任的轉換（減輕）：
    民事訴訟法法學者針對該法第二百七十七條但書「顯失公平」提出解釋指出：(1)
    醫療責任案件的損害原因係存在於被上訴人所掌控之「空間性」（指醫療場域完
    全由被上訴人醫院及醫師所掌控，被害人無從參與支配）及「物體性」（指醫療
    ）的危險領域者，被害人自有舉証責任減輕之適用。(2)病人即被害人與被上訴人
    即醫院或醫師之間對於醫學知識、病歷撰述、病歷內容解釋權及訴訟前病歷修改
    的「偏在」或「不對等」，在醫療糾紛案件舉証責任上有「武器不對等」情形，
    被害病人應有舉証責任減輕之適用。(3)醫療糾紛案件應負舉証責任的被害人即上
    訴人無法探查事實，而不負舉証責任的相對人顯然能於該事實為必要之說明者，
    依「誠信原則」應由熟識醫學並實施系爭醫療行為之人負舉証責任。本件損害原
    因的醫療場域、病歷掌控及人員監督上確有上述舉証責任方面的「不公平」情形
    。應依民事訴訟法第二百七十七條但書規定減輕舉証責任。司法院修正民訴法第
    二百七十七條但書的立法理由指出「尤以關於‧‧‧醫療糾紛等案件之處理，如
    嚴守本條所定之原則，難免產生不公平之結果，使被害人無從獲得應有之救濟，
    有違正義原則，爰於原條文之下增訂但書，以資因應。」。行為時消保法施行細
    則第六條（現行消保法第七條之一第一項）規定「企業經營者主張其服務於其提
    供時符合當時科技或專業水準者，就其主張之事實負舉証責任。」亦請法院斟酌
    。
  (四)上訴聲明：
    1.原判決廢棄。
    2.被上訴人甲○○及敏盛綜合醫院應連帶給付上訴人新台幣（下同）一百八十八
      萬九千一百七十七元，及自起訴狀繕本送達被上訴人之翌日起至清償日止按年
      息百分之五計算之遲延利息。
    3.被上訴人敏盛綜合醫院應給付上訴人一百八十八萬九千一百七十七元，及自起
      訴狀繕本送達被上訴人之翌日起至清償日止按年息百分之五計算之遲延利息。
    4.第二、三項請求，上訴人願提供擔保，請准宣告假執行。
    5.訴訟費用由被上訴人負擔。
二、被上訴人則以：
  (一)民、刑事判決均認定劉權慶係因車禍相撞造成死亡非醫療所致，檢察官亦對醫師
    為不起處分認醫師無過失，四次醫審會鑑定醫師無過失。刑事案件偵查中之每一
    次鑑定均係上訴人要求送鑑定，上訴人引用刑事訴訟法謂鑑定報告無刑事證據能
    力云云，惟刑事訴訟法中有無證據能力與民事訴訟法無涉，上訴人主張侵權或債
    務不履行應盡舉證之責，其非但未盡舉證之責，反而有四次鑑定報告、檢察官之
    不起訴處分及刑事判決認定劉權慶乃車禍致死與醫師行為無因果關係。上訴人謂
    原審判決未依法定程序調查遽而採用台灣桃園地方法院檢察署（以下簡稱桃園地
    檢署）偵辦本件刑事責任時送請醫審會鑑定的三次鑑定報告，違反民訴法第二百
    八十六條之規定有違失云云。惟，桃園地檢署送請醫審會的鑑定，均是應告訴人
    （即上訴人）之請求，所詢問題亦多為告訴人或其代理人所提出，換言之，系爭
    鑑定報告均應上訴人之主張而來，原法院如再應上訴人之要求送鑑定，徒拖延訴
    訟，浪費資源。民事訴訟法第二百八十六條但書之立法理由為：就其（當事人）
    聲明之證據中認為不必要者，可不用調查，以求訴訟經濟。況同法第二百八十八
    條規定，法院本得職權調查證據（參酌相關判決、報告），且上訴人要求檢方再
  (二)上訴理由主張：高雄醫學大學附設醫科副院長鄭貴麟醫師舉出頭部外傷造成之各
    種顱內出血．．．千例以上，沒有提到有所謂「延遲性腦內出血」的情形：
    姑不論「沒有提到」不代表「沒有」，且鄭醫師個人是否即代表權威呢？鄭貴麟
    醫師即使是腦神經外科的權威醫生，但權威不代表“必然”，不代表事實，仍只
    是其個人意見，醫學的病例千萬種，非某一人可片面獨斷，如謂找遍全醫學雜誌
    、權威書刊，均無「延遲性腦內出血」或許較有可能謂真無此病症，但被上訴人
    於原審之被證九曾提出「台灣醫界四一卷第十二期p23」由楊之東醫師執筆之專
    文「延遲性顱內出血－輕微頭部外傷的夢魘」之專文影本，可證明醫業界早有專
    文討論此種病症，怎可謂『沒有』「延遲性腦內出血」的情形。送醫審會之四次
    鑑定報告均明確指出病患劉權慶之最終死亡與「延遲性腦內出血」有關，如醫業
    上無此症狀，為何醫審會數次一再提及？
  (三)上訴人謂病患沒有喝酒，急診室醫師應該及時為病人作ＣＴ；劉權慶左側額葉腦
    挫傷應該是車禍撞擊後立刻所造成，不是所謂「延遲性腦內出血」；劉權慶頭部
    左、右兩側都可以開顱云云，醫審會之鑑定報告已明確表明皆屬上訴人之片面推
    測。本件上訴人未盡舉證之責，反而被上訴人已證明醫師確無過失，且死亡之原
    因（早經重大車禍）與醫師無涉，無因果關係。此外，上訴人已對車禍肇事者主
    張車禍為致死之原因提起民事訴訟亦獲賠償，本件無保護必要，即使仍得請求，
    被上訴人主張在上訴人取償之範圍內予以抵銷。
  (四)答辯聲明：上訴駁回。
三、兩造不爭之事實：
  (一)上訴人之子劉權慶於八十八年十二月十一日晚上九時四十分許，騎乘機車遭訴外
    人陳弘凱騎乘之機車撞及，陳弘凱因過失致死罪經台灣桃園地方法院（以下簡稱
    桃園地院）判處有期徒刑六月，上訴人業自陳弘凱處獲得民事賠償六十八萬元之
    事實，有桃園地院八十九年度交易字第一九八號刑事判決附卷可稽，並經上訴人
    於本院行準備程序時陳述明確（本院卷第七一頁）。
  (二)劉權慶發生車禍後，於當日晚上十時由１１９送至被上訴人敏盛醫院由甲○○醫
    師診治，嗣於同年月十三日下午三時四十分辦妥出院轉至林口長庚醫院準備捐贈
    器官之事實，為兩造所不爭執。
四、兩造爭點之論述：
  上訴人主張被上訴人敏盛醫院僱用之醫師甲○○因延誤醫療及醫療行為不當，不法
  侵害劉權慶致死，上訴人依據民法第一百八十四條第一項、第一百八十八條第一項
  及消保法第七條第一項、第三項、第五十一條但書請求被上訴人負賠償責任；被上
  訴人則以劉權慶係因發生車禍而死亡，被上訴人之醫療行為並無不當或任何延誤，
  劉權慶之死亡與被上訴人之醫療行為間無因果關係存在等語置辯。則本件之爭點為
  被上訴人是否有延誤醫療及醫療行為有無不當？
  (一)上訴人另案向桃園地檢署對於被上訴人甲○○提起過失致死等案件之告訴，經桃
    園地檢察署三次將相關卷證送請醫審會鑑定甲○○是否有醫療疏失（誤診、延誤
    治療等），業經該審議委員會鑑定後提出鑑定報告，均認為敏盛醫院的醫師，對
    於病患劉權慶之醫療並無誤診，亦無疏失之處，有各該次鑑定書在卷可按（原審
    卷第七五頁以下、第二一○頁）。
  (二)次查，上訴人對甲○○、敏盛醫院之法定代理人楊敏盛提出涉嫌過失致死等案件
    之告訴，經桃園地檢署以九十年度偵字第一一一七八號、九十一年度偵字第九一
    一號予以不起訴處分，有該署之不起訴處分書附於原審卷第三八頁可佐。經告訴
    人（本件之上訴人）聲請檢察官提出再議，台灣高等法院檢察署發回續行偵查，
    桃園地檢署再度函請醫審會就告訴人存疑之事項再為鑑定，其鑑定意見為「1.病
    患的生化檢驗單上載明體內酒精成分（ethyl alcohol）小於1.5mg/d1，不得以
    此認定病患無飲酒。到急診室時，病患帶有酒味就是有喝酒（註：人體內不會合
    成ethyl alcohol，但因各醫院檢查室所使用的試劑不同而有不同基值，所以呈
    現數據所代表意義不同）一般而言正常人沒有喝酒，所呈現數值為小於1.5mg/d1
    。本案應認為喝酒少量後，經過一段時間檢查時，血中殆無酒精成分存在。2.飲
    酒後，意識可能受到酒精的影響，出現嗜睡現象，可能干擾意識狀況的評估，影
    響評估的可能性。病人最終死亡與延遲性腦內出血有關，與有否飲酒無關。延遲
    性腦內出血可能發生於腦挫傷處，無法事先預測是否發生。一般顱內出血的醫療
    過程，不會因病人為酒醉而有所不同。無論病患是否為酒醉，醫師就顱內出血之
    醫療過程皆與本案醫師處理方式相同。3.本案病患入院後留置觀察是適當旳。沒
    有遲延診斷情形。4.病患顱內出血量不一定會隨著時間經過而逐漸增加，而左側
    前額顳葉部分出血與右側前額頂葉部分硬腦膜上出血沒有關聯。5.即使在病患顱
    內右側前額頂葉部硬腦膜上出血量少時進行手術取出血塊，對其左側前額顳葉部
    出血之情況，不會有影響。6.本件病患之腦部ＣＴ顯示右側硬腦膜外血腫，及左
    側額葉挫傷，由於右側之硬膜外血腫之腫塊效應較明顯，故摘除右側之硬膜外血
    腫為合理之處置，原來左側額葉之腦挫傷，並無腫塊效應，而且若欲摘除該扭傷
    部位之血腫手術將破壞更多腦組織，故不應該一發生腦挫傷就一併手術摘除血腫
    ，大部分腦挫傷無須手術即可痊癒，但少部分大約 15%的病患會發生延遲性腦出
    血，而引發腫塊效應或腦壓升高，當發生此現象才需要進行手術摘除血腫。7.醫
    師醫囑Brain CT，但註明hold顯然認為病患酒醉無法合作（因CT之檢查病患需較
    長之時間不動），故予以觀察昏迷指數之變化，因觀察病況並未好轉，才不得已
    注射短效性鎮靜劑以完成CT之檢查，這與一般觀察時的步驟並無衝突，等至CT
    scan發現硬腦膜出血，且有腫塊效應後已進行手術為合理之處置。術後病情之惡
    化，與左側額葉挫傷處的延遲性腦出血有關（機率約15%），故即使一開始就做
    ＣＴ，亦無法發現後來陸續產生延遲性出血變化；總之，於七月（按係十二月之
    筆誤）十二日七時二十分做ＣＴ之時間與病患之死亡並無因果關係。8.腦部電腦
    斷層檢查前，不需先對病患施以頭部X光檢查。被告醫療處置並無失當，且符合
    一般醫療流程。9.醫囑單上記載之Brain CT scan▁hold，hold表示暫緩，且護
    理紀錄已清楚註明：88年12月12日1：10因病人無法配合，故Brain CT scan未作
    ，既然沒做Brain CT scan故醫囑單上當然沒有護理勾選，此記載並未違反醫療
    常規。」。另本案前次鑑定問題與鑑定意見，亦據醫審會詳載於第四次之鑑定書
    。1.第一次經於八十九年十月三十日以衛署醫字○八九○○二五三三六號函檢附
    醫審會第八九一八九號鑑定會，就桃園地檢署函詢「病患到院時醫師最初認為酒
    醉與從事手術過程是否有醫療疏失」提供意見如下：(1)病患因車禍受傷後，被送
    至桃園敏盛醫院急診室就醫，依當時之病歷記載，意識呈嗜睡狀，昏迷指數為十
    分，但身帶酒味，因此病患被留在急診室觀察，經過幾個小時的觀察，發見酒意
    稍退後，意識障礙有進步，由原有的昏迷指數十分高昇至十三分，不過沒有恢復
    到正常的十五分，因此，醫師決定施行腦部斷層檢查，結果發現右側硬腦膜下血
    腫和左側腦挫傷。醫師隨即施行緊急開顱術，摘除右側硬腦膜下血腫，手術過程
    順利，但左側有腦挫傷，此症狀並非手術之適應症。(2)手術後，病況惡化，立即
    施行腦部電腦斷層檢查，結果發現右側硬腦膜上血腫已被摘除，不過左側原有的
    腦挫傷併發延遲性且多發性的出血，這是病況惡化的病因，因此，敏盛醫院的醫
    師對病患劉權慶之醫療並無誤謬，亦無疏失之處。2.第二次鑑定經於八十九年五
    月七日以衛署醫字第○九○○三一五三六號函檢附醫審會第八九三五八號鑑定書
    ，就桃園地檢署請鑑定「病患入院後留置觀察期間是否有延遲診斷情形」提供意
    見：(1)病患劉權慶的生化檢驗單上載明體內酒精成分小於1.5mg/dl，不得以此認
    定病患無飲酒，到急診室時，病患帶酒味就有喝酒。(2)飲酒後，意識可能受到酒
    精的影響，出現嗜睡現象，可能干擾意識狀況的評估，影響評估的可能性，病人
    最終死亡與延遲性腦內出血有關，與是否飲酒無關。延遲性腦內出血可能發生於
    腦挫傷處，無法事先預測是否發生。(3)一般顱內出血之醫療過程，不會因病人為
    酒醉而有所不同。(4)無論病患是否為酒醉，醫師就顱內出血之醫療過程皆與本案
    醫師處理方式相同。故本案病患入院後留置觀察是適當的，沒有遲延診斷情形。
    3.第三次鑑定經於九十二年十月三十日以衛署醫字第○九二○二一一○五七號函
    檢附醫審會第○九二一五一號鑑定書，就桃園地檢署請鑑定之事項提供鑑定：(1)
    本件病患之腦部ＣＴ顯示右側硬腦膜外血腫，及左側額葉挫傷，由於右側之硬膜
    外血腫之腫塊效應較明顯，故摘除右側之硬膜外血腫為合理之處置，原來左側額
    葉之腦挫傷，並無腫塊效應，而且若欲摘除該扭傷部位之血腫手術將破壞更多腦
    組織，故不應該一發生腦挫傷就一併手術摘除血腫，大部分腦挫傷無須手術即可
    痊癒，但少部分大約15%的病患會發生延遲性腦出血，而引發腫塊效應或腦壓升
    高，當發生此現象才需要進行手術摘除血腫。(2)醫師醫囑Brain CT，但註明hold
    顯然認為病患酒醉無法合作（因CT之檢查病患需較長之時間不動），故予以觀察
    昏迷指數之變化，因觀察病況並未好轉，才不得已注射短效性鎮靜劑以完成CT之
    檢查，這與一般觀察時的步驟並無衝突，等至CT scan發現硬腦膜出血，且有腫
    塊效應後已進行手術為合理之處置。術後病情之惡化，與左側額葉挫傷處的延遲
    性腦出血有關（機率約 15%），故即使一開始就做ＣＴ，亦無法發現後來陸續產
    生延遲性出血變化；總之，於七月（按係十二月之誤）十二日七時二十分做ＣＴ
    之時間與病患之死亡並無因果關係。(3)一般之頭部X光檢查，只能看是否有頭部
    骨折，無法看出有無顱內出血，故其並非一般必要之檢查（因即使有頭骨骨折，
    未必有顱內出血，仍需觀察病情，惡化才有做ＣＴ之必要。(4)腦部電腦斷層檢查
    前，不需先對病患施以頭部X光檢查。被告醫療處置並無失當，且符合一般醫療
    流程。(5)醫囑單上記載之Brain CT scan▁hold， hold表示暫緩，且護理紀錄已
    清楚註明：88年12月12日 1：10因病人無法配合，故醫囑單上當然沒有護理勾選
    ，此記載並未違反醫療常規。，有醫審會第0000000號鑑定書附於本院卷
    第八二頁以下可佐。
  (三)上訴人主張四次鑑定報告欠缺証據能力，惟查鑑定報告係根據病歷、卷證，基於
    醫學知識及醫療常規所作之鑑定意見。四次之鑑定報告均係應上訴人（刑事案件
    之告訴人）之要求，就上訴人要求詢問及明瞭之問題請求醫審會予以釐清。按醫
    審會係經由相關科別專長之醫師（即初審醫師）審查後，研提初步鑑定意見提交
    醫事鑑定小組會議審議鑑定，才作成鑑定書，為一群體之意見表達，以各委員達
    成一致之意見為鑑定意見，上訴人執無協同或不同意見，主張鑑定書欠缺証據能
    力，洵屬無據。上訴人始則要求檢察機關送鑑定，且迭次請求，必然相信醫審會
    為一公正之鑑定機構，嗣因鑑定結果未如其預期，即改口指摘醫審會之鑑定為黑
    箱作業，不利於病人人權之保障云云，其前後主張顯屬矛盾。按「調查證據之結
    果，應曉諭當事人為辯論。」民事訴訟法第二百九十七條第一項定有明文。本院
    就卷證資料（包括四次之鑑定書及不起訴處分書）已提示兩造，使當事人就該證
    據及調查之結果為言詞辯論，使得盡其攻擊防禦之能事。上訴人僅執某位醫師或
    醫學報導，自行推測劉權慶沒有喝酒，急診室醫師應該及時為病人作ＣＴ；劉權
    慶左側額葉腦挫傷應該是車禍撞擊後立刻所造成，不是所謂「延遲性腦內出血」
    ；劉權慶頭部左、右兩側都可以開顱云云。然，人體之內部變數甚多，非單一學
    術研究報導所能涵蓋，必須視病情之實際發展、病患之身體狀況為進一步之醫療
    。醫審會之鑑定報告已明確表明甲○○醫師之醫療處置並無失當，亦符合一般醫
    療流程。足證上訴人前揭主張係其一己之片面推測，並無證據佐證。從而上訴人
    主張被上訴人應負過失責任，自無可取。
  (四)綜上，上訴人未能舉證證明被上訴人有何過失，而經四次鑑定結果，肯認被上訴
    人之醫療處置並無失當，則劉權慶之死亡與被上訴人之醫療行為之間並無因果關
    係存在。上訴人根據民法之侵權行為或消保法之規定，請求被上訴人負賠償責任
    ，於法不合，自不應准許。
五、綜上所述，上訴人主張並不可採，被上訴人之抗辯要堪採信。從而，上訴人請求
    被上訴人負賠償責任，不應准許。是則原審為上訴人敗訴之判決，並駁回其假執
    行之聲請，於法並無違誤，上訴意旨指摘原判決不當，求予廢棄改判，為無理由
    ，應予駁回。
六、本件事證已臻明確，兩造其餘攻擊防禦方法，經審酌後，或與本件無涉，或與判
    決結果不生影響，毋庸一一論列。
七、據上論結，本件上訴為無理由，依民事訴訟法第四百四十九條第一項、第七十八
    條，判決如主文。
中　　　華　　　民　　　國　　九十三　　年　　 十二 　　月　　  十五　　日
                              民事第三庭
                                  審判長法  官  連  正  義
                                        法  官  魏  大  喨
                                        法  官  蘇  瑞  華
正本係照原本作成。
如不服本判決，應於收受送達後二十日內向本院提出上訴書狀，其未表明上訴理由者
，應於提出上訴後二十日內向本院補提理由書狀（均須按他造當事人之人數附繕本）
上訴時應提出委任律師或具有律師資格之人之委任狀；委任有律師資格者，另應附具
律師資格證書及釋明委任人與受任人有民事訴訟法第四百六十六條之一第一項但書或
第二項（詳附註）所定關係之釋明文書影本。
中　　　華　　　民　　　國　　九十三　　年　　　十二　　月　　　十六　　日
　　　　　　　　　　　　　　　　　　　　書記官  廖  麗  蓮
附註：
民事訴訟法第四百六十六條之一（第一項、第二項）：
對於第二審判決上訴，上訴人應委任律師為訴訟代理人。但上訴人或其他法定代理人
具有律師資格者，不在此限。
上訴人之配偶、三親等內之血親、二親等內之姻親，或上訴人為法人、中央或地方機
關時，其所屬專任人員具有律師資格並經法院認為適當者，亦得為第三審訴訟代理人
。
